【裁判字號】    95,易,1893
【裁判日期】    951229
【裁判案由】    妨害名譽
【裁判全文】
臺灣板橋地方法院刑事判決              95年度易字第1893號
公  訴  人  臺灣板橋地方法院檢察署檢察官
被      告  戊○○
選任辯護人  林幸慧律師
            徐揆智律師
上列被告因妨害名譽案件，經檢察官提起公訴（95年度偵字第
16625 號），本院判決如下：
    主  文
戊○○無罪。
    理  由
一、公訴意旨略以：被告戊○○為位於臺北縣泰山鄉○○路318
    號之銘承有限公司廠長，竟基於侮辱他人之故意，於民國95
    年1 月19日8 時許，在臺北縣泰山鄉○○路318 號公司工廠
    內，公然以「幹你娘雞巴」等髒話辱罵作業員丁○○。因認
    被告涉犯刑法第309 條第1 項之公然侮辱罪嫌。
二、按犯罪事實應依證據認定之，無證據不得認定犯罪事實，又
    不能證明被告犯罪或其行為不罰者，應諭知無罪之判決，刑
    事訴訟法第154 條第2 項、第301 條第1 項分別定有明文。
    次按告訴人之告訴，係以使被告受刑事訴追為目的，是其陳
    述是否與事實相符，仍應調查其他證據以資審認，亦據最高
    法院52年台上字第1300號判例意旨闡釋甚明。而認定犯罪事
    實所憑之證據，雖不以直接證據為限，間接證據亦包括在內
    ；然而無論直接或間接證據，其為訴訟上之證明，須於通常
    一般之人均不致有所懷疑，而得確信其為真實之程度者，始
    得據為有罪之認定（最高法院76年台上字第4986號判例意旨
    參照）。
三、公訴人認被告涉犯公然侮辱罪嫌，係以告訴人丁○○於偵查
    中之指訴及證人乙○○、甲○○於偵查中之證述為論據。
四、訊據被告堅詞否認有何公然侮辱犯行，辯稱：伊並未在上開
    時、地罵告訴人「幹你娘雞巴」之髒話，因告訴人、證人後
    來因其他原因被公司解僱，所以才挾怨報復，伊並無公然侮
    辱告訴人等語。經查：
(一)、告訴人丁○○雖於偵查中結證稱：「95年1 月19日早上8 點
    多，在泰山鄉○○路318 號銘承公司內，戊○○是廠長，一
    言不合，他就罵『幹你娘雞巴，做什麼小（臺語）』」等語
    （見臺灣板橋地方法院檢察署95年度偵字第16625 號偵查卷
    第6 頁），惟並未詳實陳述案發經過及原因。其於本院審理
    中證稱：「（請陳述95年1 月19日事情經過。）當天早上8
    點半交班給白天的領班，我們夜班的作業員收拾好東西要下
    班，廠長就來問我昨天晚上做的怎樣，我就仔細的跟他報告
    ，他聽完以後，就大聲的罵我『幹你娘雞巴，你在做什小（
    臺語）』」、「（當時發生的地點在哪裡？）在工廠裡面，
    廠房工作的場所。」、「（當時工廠裡還有無其他員工？）
    有，整個工廠的作業員都在。」、「（被告罵你的正確時間
    為何時？）早上交班後從8 點40幾分，罵到9 點多，罵了20
    幾分。」、「（你當天是何時離開工廠？）9 點多。」、「
    （是1 個人離開嗎？）我被罵完後就自己1 個人離開。」、
    「（你上下班是否需要打卡？）要。」、「（你當天是先發
    生爭執再打卡，還是先打卡再發生爭執？）我先打卡。」、
    「（你說被告罵你，罵你的原因是什麼？）原因我也不知道
    。」、「（他當天罵你多少次髒話？）就只有1 次，如我剛
    才所言。」、「（你後來離開銘承公司？）是，我是95 年2
    月27日離職。」等語（見95年12月13日審判筆錄）。可知告
    訴人指訴被告開口第1 句話辱罵告訴人之時間為95年1 月19
    日早上8 時40幾分，責備告訴人之時間約20多分鐘，且告訴
    人係於打卡下班後才遭被告辱罵。
(二)、證人乙○○於偵查中結證稱：「我是上大夜班，早上8 點半
    下班，因為丁○○是我的領班，我們廠長問丁○○工作狀況
    ，後來他們說了什麼我不清楚，但隔了幾分鐘，我聽到戊○○罵丁○○。」、「戊○○罵『幹你娘雞巴（臺語）』、『
    幹』類似這些的髒話，戊○○責備丁○○，但中間就是一直
    穿插著3 字經等髒話。」等語（見上開偵查卷第11頁）。其
    於本院審理中證稱：「（妳現在是否還在銘承公司上班？）
    沒有，我是95年2 月6 日當天去領薪水的時候，他們藉故刁
    難，我就沒有去上班。」、「（妳95年1 月19日當天下班有
    無打卡？）有。」、「（妳是打完卡就離開公司，還是打卡
    後還留在公司？）通常是打完卡就離開公司，當天打卡後晚
    了10幾分鐘離開。」、「（是否記得當天是幾點打卡？）通
    常下班是8 點半，打完卡大約是35分以後。」、「（妳當天
    離開是1 個人離開還是有跟其他人一起走？）我和甲○○一
    起走。」、「（妳離開的時候，丁○○離開了嗎？）沒有，
    他通常都比我們晚走。」、「（妳當天有無聽到有人罵3 字
    經嗎？）有，是我們還沒下班的時候。」、「（妳聽到5 字
    經罵幾次？）罵1 次。」、「（妳除了聽到5 字經之外，是
    否還有其他對話？）我是有聽到我們廠長在罵告訴人，好像
    說有些產品的數量沒有達到標準、品質有問題。」、「（妳
    剛剛說被告當天只有罵告訴人，但妳在偵查時說被告當時有
    穿插3 字經？）因為他講台語我聽不太懂，但我聽得懂他罵
    3 字經。」、「（被告在罵告訴人時，妳或告訴人或甲○○
    已經打下班卡了嗎？）我和甲○○都還沒有，而且告訴人應
    該也還沒有，平常他都留下來處理一些瑣碎的事，比我們晚
    走。」、「（被告在罵告訴人多久之後，妳和甲○○或告訴
    人，多久才離開？）我們離開是8 點半以後，被告罵告訴人
    的時間是在我們打下班卡之前，通常我們下班前都有15 分
    鐘整理機台環境，被告罵告訴人的時間是在那個時候。」、
    「（妳說95年1 月19日早上晚了10幾分鐘離開，有什麼特別
    原因？）我和甲○○本來是想要留下來安慰丁○○，因為我
    們替他抱不平，所以我們就在門口聊了10幾分鐘，我們離開
    的時候，告訴人還沒有離開，因為我們等不到他，所以我們
    就先走。」等語（見95年12月13日審判筆錄）。可知證人乙○○證稱被告係於95年1 月19日早上8 時30分之前，在工廠
    內穿插5 字經辱罵告訴人，當時告訴人丁○○及證人乙○○
    、甲○○均尚未打卡下班，且證人乙○○、甲○○於8 時35
    分打卡下班後尚在門口等候告訴人丁○○10幾分鐘，因未見
    告訴人丁○○下班，始先行離去。
(三)、證人甲○○於偵查中結證稱：「我聽到戊○○罵丁○○『幹
    你娘雞巴（臺語）』、『幹你娘』、『是在做什小』，大約
    罵了半個鐘頭。」等語（見上開偵查卷第12頁）。其於本院
    審理中證稱：「（95年1 月19日早上8 點多，妳當時有在工
    廠嗎？）有。」、「（是否記得當天是幾點打卡下班？）我
    們8 點20分下工還要打掃，應該是8 點半之後。」、「（妳
    當天早上是打完卡就直接離開？）是的，我是打完卡後就離
    開。」、「（妳當天早上有無看到或聽到被告和告訴人之間
    有無什麼對話？）有聽到被告罵告訴人『幹你娘，你在做什
    小（台語）』。」、「（5 字經罵了幾句？）被告斷斷續續
    的罵。」、「（妳除了聽到這些，有無聽到其他對話？）因
    為我們的產品有時候會被退貨，被告會罵我們晚班的說是我
    們做壞的。」、「（這些話是在妳打卡之前聽到的？）是。
    」、「（妳當天是否打卡後立刻離開，還是有稍做停留？）
    打卡後我就離開。」、「（妳們刷卡之後，告訴人是否已經
    下班？）還沒。」、「（妳們當天有無在門口等告訴人？）
    沒有。」等語（見95年12月13日審判筆錄）。可知證人甲○○證稱被告係於95年1 月19日早上8 時30分之前，在工廠內
    穿插5字 經辱罵告訴人，當時告訴人丁○○及證人乙○○、
    甲○○均尚未打卡下班，且證人乙○○、甲○○於8 時35分
    打卡下班後即離去。
(四)、證人丙○○於本院審理中證稱：「（證人乙○○、證人丁○○、證人甲○○95年1 月19日離開工廠的時間為何？）丁○○是8 點37分，乙○○和甲○○都是8 點35分，她們2 人一
    起走，這個時間有打卡資料，我目前身上沒有這個資料，應
    該是在工廠，大約在上星期前我有看過這些資料，打卡資料
    我可以提供，因為整個工廠人員的上下班都是我在管的。」
    等語（見95年12月13日審判筆錄）。
五、綜上所述，證人丙○○證稱證人乙○○、甲○○2 人係於95
    年1 月19日8 時35分打卡下班，核與證人乙○○、甲○○2
    人之證詞相符，應可認定。惟告訴人丁○○及證人乙○○、
    甲○○3 人就被告辱罵告訴人之時間係發生在證人乙○○、
    甲○○於8 時35分打卡下班之前，或之後，證人乙○○、甲○○於8 時35分打卡下班後是否有在門口等候告訴人？或隨
    即離去？被告係只有開口第1 句話以「你娘雞巴（臺語），
    做什小」辱罵告訴人，或穿插辱罵？告訴人丁○○及證人乙○○、甲○○3 人之證詞互相矛盾，若係如告訴人所述係在
    95 年1月19日打卡下班後之8 時40幾分，當時證人乙○○、
    甲○○均已打卡下班，其等如何在場聽見被告公然辱罵告訴
    人？故無法單憑告訴人丁○○之指訴及證人乙○○、甲○○
    2 人有瑕疵之證詞，即認被告有公然侮辱之犯行。此外，復
    查無其他積極證據足資證明被告確犯公然侮辱罪，揆諸首開
    法條規定及說明，核屬不能證明被告犯罪，即應為無罪之諭
    知，以昭審慎。
據上論斷，應依刑事訴訟法第301 條第1 項，判決如主文。
本案經檢察官郭季青到庭執行職務。
中    華    民    國    95    年    12    月    29    日
              刑事第十九庭  審判長法  官  許必奇
                                  法  官  陳明偉
                                  法  官  曾正耀
以上正本證明與原本無異
如不服本判決應於送達後10日內向本院提出上訴狀
                                  書記官  陳  淑  怡
中    華    民    國    95    年    12    月    29    日


司法院資訊處製作；財團法人民間司法改革基金會備份。
